臺北高等行政法院裁定　　　　　　　　　　　　　　　九十年度訴字第一八四一號
　　原　　　告　甲○○
　　原　　　告　千瑛建設股份有限公司
　　代　表　人　乙○○
　　原　　　告　丙○○○
　　被　　　告　臺北市中山地政事務所
　　代　表　人　丁○○(主任).
右當事人間因所有權登記事件，原告不服台北市政府中華民國九十年二月十四日府訴
字第九○○一八二四九○○號訴願決定，提起行政訴訟。本院裁定如左︰
　　主  文
原告之訴駁回。
訴訟費用由原告負擔。
　　理  由
一、按行政訴訟法第四條第一項規定「人民因中央或地方機關之違法行政處分，認為
    損害其權利或法律上之利益，經依訴願法提起訴願而不服其決定者，得向高等行
    政法院提起撤銷訴訟。」所謂行政處分，依訴願法第三條第一項規定係指中央或
    地方機關就公法上具體事件所為之決定或其他公權力措施而對外直接發生法律效
    果之單方行政行為而言。復按訴願法第七十七條第八款規定「訴願事件有左列各
    款情形之一者，應為不受理之決定‧‧‧八對於非行政處分或其他依法不屬訴願
    救濟範圍內之事項提起訴願者。」改制前行政法院 (八十九年七月一日改制為最
    高行政法院 )六十二年度裁字第四十一號判例意旨亦認「官署所為單純的事實
    述或理由說明，並非對人民之請求有所准駁，既不因該項述或說明而生法律上
    之效果，非訴願法上之行政處分，人民對之提起訴願，自非法之所許。」
二、本件原告甲○○於民國（以下同）八十四年七月十三日以李德為代理人，就台北
    市○○區○○段三小段四二七地號及同段八小段十、十一、十二、三十一、三十
    二地號等六筆土地，持最高法院八十三年度臺抗字第五三六號裁定等裁判，單獨
    向被告申辦回復上開土地所有權登記。經被告審查其檢具之證明文件並非法院回
    復上開土地所有權之判決等證明文件，與行為時土地登記規則第二十六條第四款
    規定不符，且未繳納登記規費，乃以八十四年七月二十五日北市中地一字第一九
    五二七號補正通知書通知原告甲○○補正。原告甲○○逾期未完全補正，被告乃
    依行為時土地登記規則第四十九條規定，以八十四年八月七日北市中地一字第二
    ○--一九五二七號駁回理由書駁回該申請案。原告甲○○不服，於八十四年八月
    十四日向台北市政府提起訴願，經台北市政府以八十五年二月八日府訴字第八四
    ○五九八二二號訴願決定駁回。原告甲○○循序提起再訴願、行政訴訟，洵經內
    政部以八十五年四月二十九日臺內訴字第八五○一七三七號再訴願決定、行政法
    院以八十五年度判字第二四二二號判決予以駁回，並確定在案。茲原告於八十八
    年七月二日就同一事件復向台北市政府提起訴願，有違一事不再理原則，爰經台
    北市政府以八十八年九月八日府訴字第八八○六五八四九○一號訴願決定駁回。
    嗣經原告甲○○再循序提起再訴願、行政訴訟，洵經內政部八十八年十一月二十
    五日臺內訴字第八八○七四五六號再訴願決定、最高行政法院以八十九年度裁字
    第一一二四號裁定予以駁回在案。原告甲○○復以八十九年十月十八日陳情書向
    法務部、內政部、臺北市市長及臺北市政府訴願審議委員會等指陳被告八十四年
    七月二十五日北市中地一字第一九五二七號補正通知書拒採法院判決效力等情，
    案經臺北市市長室及臺北市政府訴願審議委員會移請被告處理，被告所屬主任則
    以八十九年十一月六日北市中地一字第八九六二○一一二○○號私函函復原告略
    以「‧‧‧經查先生于八十四年七月十三日就臺北市○○區○○段三小段四二七
    地號及同段八小段十地號等六筆土地，單獨以法院判決回復所有權為登記原因，
    申辦土地所有權移轉登記，‧‧‧先生逾期未補正，本所乃依土地登記規則第四
    十九條（修正前）規定，以八十四年八月七日北市中地一字第二○--一九五二七
    號予以駁回。‧‧‧遵歷次訴願、再訴願決定及行政法院裁定結果，均認為本所
    辦理本案並無違誤之處，謹此敘明。‧‧‧」
三、原告起訴略以「‧‧‧不服台北市政府訴字第九○○一八、二四九○○號駁回理
    由違背行政法院八十九年度裁聲字第十二號及第十四號更正判決確定之效力，爰
    訴請撤銷被告之違法處分並回復登記。」等語。
四、被告答辯略以「‧‧‧被告主任上開私函僅係就前揭案件作事實之敘述及說明，
    則不因該項敘述及說明而對原告權益發生具體之法律上效果，並非行政處分。原
    告對之提起本訴，揆諸前揭規定及判例意旨，為法所不許。又本件被告主任八十
    九年十一月六日北市中地一字第八九六二○一一二○○號函之受文者為原告甲○
    ○，並非原告丙○○○及千瑛建設股份有限公司，是其遽向臺北市政府提起訴願
    ，當事人亦有未合。」等語。
五、經查，本件原告訴請撤銷之客體應為被告所屬主任之上開私函（台北市中山地政
    事務所中華民國八十九年十一月六日北市中地一字第八九六二○一一二○○號）
    ，惟核其性質僅係就前揭案件所涉事實之敘述及說明，實屬對原告甲○○所為之
    觀念通知，不因該項敘述及說明而對原告甲○○之權益發生任何具體之法律效果
    ，其非屬行政處分，自不得提起訴願，故訴願決定從程序上予以駁回，並無不合
    。原告復提起行政訴訟，自非合法，應予駁回。
六、又本件臺北市中山地政事務所八十九年十一月六日北市中地一字第八九六二○一
    一二○○號函之受文者為原告甲○○一人，並非原告丙○○○及千瑛建設股份有
    限公司，是其併向本院提起行政訴訟，當事人亦有未合，起訴顯不合法，應予駁
    回。併此敘明。
七、依行政訴訟法第一百零七條第一項第十款、第一百零四條、民事訴訟法第九十五
    條、第七十八條，裁定如主文。
中　　華　　民　　國　　九十一　　　年　　　七　　　月　　二十二　　　日
                 臺 北 高 等 行 政 法 院   第 七 庭
                                審 判 長 法  官　鄭小康
                                         法  官　林金本
                                         法  官  黃秋鴻
右為正本係照原本作成。
如不服本裁定，應於送達後十日內，向本院提出抗告狀（須按他造人數附繕本）。
中　　華　　民　　國 　 九十一　　　年  　　七　　　月  　二十二　　　日
                                         書記官  黃倩鈺
